【裁判字號】    98,交抗,638
【裁判日期】    980227
【裁判案由】    違反道路交通管理處罰條例
【裁判全文】
臺灣高等法院交通事件裁定             98年度交抗字第638號
抗  告  人
即受處分人  甲○○
上列抗告人即受處分人因違反道路交通管理處罰條例案件，不服
臺灣臺北地方法院，中華民國97年12月17日所為裁定（97年度交
聲字第3271號），提起抗告，本院裁定如下：
    主  文
原裁定撤銷，發回臺灣臺北地方法院。
    理  由
一、原裁定意旨略以：本件抗告人即受處分人甲○○所有車號
    AXK-281號重型機車於民國（下同）97年8月4日17時44許，
    確實停放在臺北市○○路○段紅磚人行道，此有現場採證照
    片附卷可稽（見原審卷第9頁反面、第10頁），抗告人雖辯
    稱該處並無設置禁止停車標誌或劃紅線或黃線云云，然依首
    揭道路交通安全規則之規定，人行道本為絕對禁止停車之處
    所，若設有禁止停車之標誌、標線，則僅具有提醒、督促駕
    駛人注意之作用而已，況抗告人自承該路段設有人行道上禁
    止停車之標誌，依通常人具有之智識及注意能力，並無不能
    見及認識者，抗告人實難諉為不知，綜上堪認，上揭違規事
    實已臻明確，抗告人空言否認有違規行為，要無可採。本件
    抗告人確有於前揭時、地，在人行道上停車之違規行為，是
    本件違規事由應係在禁止臨時停車處所停車，而非違反停車
    位置不依規定，原處分機關援引道路交通管理處罰條例第56
    條第1項第9款規定，裁罰抗告人，自有未洽。從而抗告人之
    異議雖無理由，惟原處分既有上開不當之處，自應由本院將
    原處分撤銷，改依道路交通管理處罰條例第56條第1項第1款
    及違反道路交通管理事件統一裁罰基準及處理細則第43條、
    第44條、第67條之規定，裁處抗告人罰鍰新臺幣（下同）
    600元云云。
二、抗告意旨略以：臺北市○○路○段14巷內路面，確有設立「
    信義路5段14項」交通路段標示牌，但卻無人行紅磚道的設
    置，故路面上側邊即劃有白線標誌，足見該處路段為人車皆
    可通行的巷道路（段），不是人行道，更不屬於禁止（臨時
    ）停車處所，原審見解失誤，與事實不符，援此請求法官調
    查、去函臺北市政府盜錄管理相關單位或機關，確認此路段
    之用途，以證明抗告人之主張為真。
三、經查：
（一）本件抗告人固不否認其於前開時間將機車停放於台北市○
      ○路○段14巷內，以及該路段附近設置有人行道禁止停車
      之標誌等事實，惟堅稱上開巷道，並非屬於人行道，為車
      輛可通行之巷道，上開巷道路旁並未劃設禁止停車之紅黃
      線標誌，僅繪製白線等語。惟查所謂「人行道：指為專供
      行人通行之騎樓、走廊，及劃設供行人行走之地面道路，
      與人行天橋及人行地下道。」道路交通管理處罰條例第3
      條第3款定有明文，另道路交通標誌標線號誌設置規則第
      67條亦定有行人專用標誌，由此可見地面道路是否屬於人
      行道，應以主管機關是否劃設標誌、標線表明專供行人行
      走之用為斷。第查該路段周遭似無劃設為人行道之標誌，
      而上述人行道禁止停車之標誌是否表示該路段為人行道？
      是否足以使一般人均能辨認該路段為人行道？自有斟酌之
      餘地。原裁定僅憑員警逕行照相舉發之黑白照片2禎，逕
      認定抗告人之停放之路段為人行道，而駁回抗告人之聲明
      異議，自嫌率斷，難昭折服。
（二）原裁定以抗告人之異議無理由而駁回抗告人在原審之異議
      ，固非無見；惟，原裁定既有上述可議，顯有未當；抗告
      人抗告意旨執以指摘原裁定不當，為有理由；原裁定既有
      上述可議，即屬無可維持，應由本院將原裁定撤銷，發回
      原審法院另為適法之裁定。
四、據上論結，應依道路交通案件處理辦法第26條、第19條，刑
    事訴訟法第413條，裁定如主文。
中    華    民    國    98    年    2     月    27    日
                  刑事第二十庭審判長法  官  楊貴雄
                                    法  官  高愈杰
                                    法  官  林銓正
以上正本證明與原本無異。
不得再抗告。
                                    書記官  陳玲憶
中    華    民    國    98    年    3     月    2     日


司法院資訊處製作；財團法人民間司法改革基金會備份。
